臺灣高等法院臺南分院民事裁定　　　　　　94年度抗字第51號
抗　告　人　台南區中小企業銀行股份有限公司
法定代理人　丙○○
代　理　人　乙○○
相　對　人　甲○○
上列抗告人因相對人與債權人台南區中小企業銀行股份有限公司
永康分公司間請求給付借款強制執行事件（臺灣臺南地方法院92
年度執字第31679號），以抵押權人名義聲明參與分配，對於中
華民國93年12月15日臺灣臺南地方法院92年度執字第31679號裁
定提起抗告，本院裁定如下：
    主    文
原裁定廢棄。
    理    由
一、本件聲明人即抗告人向原審法院聲明異議意旨略以：抗告人
    台南區中小企業銀行股份有限公司（下稱台南企銀）係原審
    法院92年度執字第31679號給付借款強制執行事件執行標的
    即相對人甲○○所有坐落台南市○區○○段1244之27號土地
    及其地上建物門牌號碼台南市○○○路○段142巷16弄15號房
    屋（下稱系爭房地）之第一順位抵押權人（按本件強制執行
    債權人為抗告人台南企銀之永康分公司，執行債務人為相對
    人甲○○），因系爭抵押物業經執行債權人台南企銀永康分
    公司聲請查封拍賣，爰依強制執行法第34條第2項規定，於
    於民國（下同）93年5月27日向原審聲明就相對人積欠抗告
    人之信用卡債務新台幣（下同）42,481元（結帳日期92年5
    月22日，繳款期限92年6月6日）及自92年5月23日起至清償
    日止，按年息百分之18.25計算之利息參與分配，就拍賣所
    得於抵押權之設定範圍內優先受償，若有不足准以普通債權
    參與分配等語，並提出抵押權設定契約書、他項權利證明書
    正本、抗告人信用卡申請書及抗告人92年5月22日國際信用
    卡繳款通知單各1件為證。惟原審竟於93年6月17日函抗告人
    稱：「按所謂『參與分配」係就他債權人執行所得聲明平均
    受償，抗告人係本案債權人，無所謂參與分配，抗告人雖為
    最高限額抵押權人，惟就聲請執行債權金額，仍應提出執行
    名義以資證明對債務人確有『所請求金額』之債權存在」等
    語，惟抗告人之聲明參與分配已符合強制執行法第34條第2
    項規定所謂應提出「權利證明文件，聲明參與分配」之要件
    ，為此依強制執行法第12條規定聲明異議等語。
二、原審法院裁定以：
  (一)、按所謂「參與分配」係指債權人依據金錢債權之執行名義
      ，聲請就債務人之財產強制執行後，「他債權人」向執行
      法院就執行所得之金額，同受清償之意思表示。此觀強制
      執行法第32條就有關參與分配之時期及其限制之規定亦係
      載明「他債權人」亦可明之，先予明。
  (二)、查原審法院92年度執字第31679號給付借款強制執行事件
      係由抗告人以原審法院91年度促字第81017號支付命令為
      執行名義聲請執行相對人所有之系爭房地，此有聲請狀及
      上開執行名義附於原審卷可稽，抗告人顯係本件之執行債
      權人，並非他債權人，自無所謂之「參與分配」，抗告人
      所聲明之信用卡債權部分，應屬原聲請執行金額之擴張，
      核屬強制執行之聲請，依強制執行法第4條第1項規定，自
      應提出執行名義，抗告人未提出執行名義，而聲明得以抵
      押權人之身分就上開債權金額聲明參與分配云云，顯與參
      與分配之規定不符，與法顯有未合，應予駁回。
三、抗告意旨略以：
  (一)、按公司法第3條第2項規定，本法所稱本公司，為公司依法
      首先設立，以管轄全部組織之總機構。所稱分公司，為受
      本公司管轄之分支機構。查台南區中小企業銀行股份有限
      公司永康分公司（下稱台南企銀永康分公司）係受抗告人
      台南區中小企業銀行股份有限公司（下稱台南企銀）本公
      司管轄之分支機構。次按分公司，既受本公司管轄之分支
      機構有如前述，從而，分公司本身並不具有獨立人格，不
      能為權利義務主體。準此以解，關於分公司之訴訟原應以
      本公司為當事人，惟分公司既有獨立之營業與管理人及事
      務所，最高法院為應事實上之需要，認分公司就其營業範
      圍內所生之事件，得以自己名義起訴、應訴，而本公司之
      實施訴訟權能則並因此而喪失（參見最高法院42年台上字
      第154號判決、最高法院40年台上字第105號判例意旨）。
      準此，相對人前向台南企銀永康分公司所借之系爭執行債
      權及信用卡債權，皆係向本公司即抗告人台南企銀借得之
      款項，而不過分別由台南企銀永康分公司所經辦及貸放；
      至於執行名義所載債權人名義為何，則係台南企銀永康分
      公司（抗告狀誤載為被告）本於業務範圍內之事項涉訟時
      之當事人能力問題，而本公司即抗告人台南企銀之實施訴
      訟權能並不因此而喪失。援此，則抵押權人即抗告人台南
      企銀本於本公司之名義就系爭債權行使抵押權應無不合。
      是原裁定記載聲明人 (即參與分配債權人）名義為台南企
      銀永康分公司，而該台南企銀永康分公司乃係台南企銀之
      分支機構，又系爭執行事件，前曾於93年5月27日以台南
      企銀總機構之名義提出「行使抵押權參與分配聲明狀」，
      是本件抗告程序，聲明人名義請准予變更為「台南企銀」
      ，續行訴訟，合先明。
  (二)、按「依法對於執行標的物有擔保物權或優先受償權之債權
      人，不問其債權已否屆清償期，應提出權利證明文件，聲
      明參與分配」，強制執行法第34條第2項定有明文，是對
      於執行標的物有擔保物權或優先受償者，無論有無執行名
      義，均應聲明參與分配。查本件抗告人台南企銀之永康分
      公司係以原審法院91年度促字第81017號支付命令為執行
      名義聲請執行相對人所有之系爭房地，嗣後抗告人乃於93
      年5月27日以抵押權人名義將上開執行債權暨系爭信用卡
      債權行使抵押權參與分配並指定抵充順序，縱系爭信用卡
      債權尚無取得執行名義，參照前開法文規定並無違誤，原
      執行法院裁定理由逕認為『應屬原聲請執行金額之擴張』
      ，認事用法，容有誤會。
  (三)、次查「擔保物提供人所提供之本抵押物之擔保範圍，為債
      務人或擔保物提供人對抵押權人即抗告人台南企銀 (包括
      過去所負現在尚未清償)及將來所負在本抵押權設定契約
      書所定債權最高限額內之借款、票據、墊款、保證、應償
      還合會契約金額、信用卡消費款、損害賠償及其他一切債
      務暨其利息、遲延利息、違約金、實行抵押權費用與因債
      務不履行而發生之損害之清償」 (見系爭執行卷附之抗告
      人與相對人間所立之土地建築改良物抵押權設定契約書其
      他約定事項第1條)，益見系爭信用卡消費款當列於本件最
      高限額抵押權280萬元內優先分配。
  (四)、綜上所述，原審法院認抗告人應就系爭信用卡消費款提出
      執行名義後聲明參與分配，實與前開強制執行法規定及抗
      告人與相對人間所立之土地建築改良物抵押權設定契約書
      其他約定事項約定未合，為此依法提起抗告，求為廢棄原
      裁定。
四、按「公司因擴展營業雖於不同地域設立分公司，然其最高之
    意思機關本屬同一。分公司之資產又係公司資產之一部，故
    關於分公司之訴訟原應以總公司為當事人，顧分公司既有獨
    立之營業與管理人及事務所，本院近年為應事實上之需要認
    分公司就其營業範圍內所生之事件得以自己名義起訴、應訴
    ，而總公司之實施訴訟權能則並不因此而喪失」（參見最高
    法院42年度台上字第154號判決意旨）。又按有執行名義之
    債權人聲明參與分配時，應提出該執行名義之證明文件。依
    法對於執行標的物有擔保物權或優先受償權之債權人，不問
    其債權已否屆清償期，應提出其權利證明文件，聲明參與分
    配。執行法院知有前項債權者，應通知之。強制執行法第34
    條第1項、第2項及第3項前段分別定有明文。
五、經查：本件抗告人之分公司即債權人台南企銀永康分公司以
    原審法院91年度促字第81017號支付命令為執行名義，聲請
    就債務人即相對人所有系爭房地為強制執行，此有聲請狀、
    上開執行名義及土地、建物登記謄本附於原審卷可稽。而抗
    告人於93年5月27日向原審法院具狀以抵押權人名義行使抵
    押權聲明參與分配，並提出其前與相對人間於90年6月29日
    就上開執行標的物設定本金最高限額2,800,000元之抵押權
    設定契約書、他項權利證明書正本、抗告人信用卡申請書及
    抗告人92年5月22日國際信用卡繳款通知單為證。雖抗告人
    與抗告人之永康分公司具有同一之法人格，然揆諸前揭說明
    ，抗告人之永康分公司就其營業範圍內所生之事件得以自己
    名義起訴、應訴，自有其獨立之訴訟權，然抗告人實施訴訟
    權能並不因此而喪失，而抗告人對本件執行標的物即系爭房
    地確定有前開最高限額抵押權存在，且依抗告人與相對人間
    所立之前開土地建築改良物抵押權設定契約書其他約定事項
    第1條亦載明：【擔保物提供人所提供之本抵押物之擔保範
    圍，為債務人或擔保物提供人對抵押權人台南區中小企業銀
    行股份有限公司 (包括過去所負現在尚未清償)及將來所負
    在本抵押權設定契約書所定債權最高限額內之借款、票據、
    墊款、保證、應償還合會契約金額、「信用卡消費款」、損
    害賠償及其他一切債務暨其利息、遲延利息、違約金、實行
    抵押權費用與因債務不履行而發生之損害之清償】，是抗告
    人就相對人之信用卡消費借款債權42,481元及其利息，以抵
    押權人之名義聲明參與分配，係依強制執行法第34條第2項
    規定正當權利之行使，尚未逾抗告人與相對人本金最高限額
    2,800,000元抵押權所擔保之債權範圍，而得受優先分配。
    另查抗告人與抗告人之永康分公司其法人人格在司法實務上
    並不同一，且抗告人所行使抵押權之債權即對相對人之信用
    卡消費借款債權42,481元及其利息，與本件原審法院92年度
    執字第31679號給付借款強制執行事件之執行債權人即抗告
    人之永康分公司之執行名義之債權亦不相同，並無所謂「原
    聲請執行金額之擴張」之問題。惟原審法院疏未詳查，於原
    裁定之當事人及理由欄將本件聲明參與分配人及聲明異議人
    原均應為抗告人，卻均誤載為抗告人之永康分公司；復誤以
    抗告人顯係本件之執行債權人，並非他債權人，自無所謂之
    「參與分配」，抗告人所聲明之信用卡債權部分，應屬原聲
    請執行金額之擴張，核屬強制執行之聲請，依強制執行法第
    4條第1項規定，自應提出執行名義，抗告人未提出執行名義
    ，而聲明得以抵押權人之身分就上開債權金額聲明參與分配
    ，顯與參與分配之規定不符云云，率予裁定駁回抗告人之聲
    明參與分配及聲明異議，自有未合。抗告意旨執此指摘原裁
    定不當，非無理由，爰廢棄原裁定，由原審法院為妥適之處
    理。
六、據上論結，本件抗告為有理由，依民事訴訟法第492條、強
    制執行法第30條之1，裁定如主文。
中　　華　　民　　國　　94　　年　　5 　　月　　31　　日
                  民事第四庭  　審判長法　官　林金村
　　　　　　　　　　　　　　　        法　官  黃三哲
　　　　　　　　　　　　　　　        法　官  胡景彬
上為正本係照原本作成。
不得再抗告。
中　　華　　民　　國　　94　　年　　6　　月　　 1　 　日
                                      書記官  趙玲瓏
                                                  J
